臺灣高雄地方法院刑事判決　　　　　　　　　　　　九十二年度簡上字第五八五號
　　上訴人即被告　丙○○○
右列上訴人因重利案件，不服台灣高雄地方法院高雄簡易庭九十二年度簡字第二三九
五號中華民國九十二年九月十六日第一審判決（聲請簡易判決處刑案號九十二年度偵
字第六二一四號），提起上訴，本院管轄之第二審合議庭判決如左：
    主  文
上訴駁回。
    事  實
一、丙○○○基於乘他人急迫，貸以金錢，而取得與原本顯不相當重利之概括犯意，
    連續於民國九十年十二月三日，在高雄市前鎮區○○○路一八二號黃秋得住處，
    利用乙○○因其子女在美國讀書急需註冊費而無現金繳納之急迫情形，貸以新台
    幣（以下同）二十萬元，預定借貸期間一個月，實際交付十七萬元，先扣利息三
    萬元（即月利率百分之十五，週年利率百分之一百八十），又於九十一年二月八
    日，在黃秋得上開住處，又貸以乙○○十萬元，實際交付七萬元，先扣利息三萬
    元（即月利率百分之三十，相當於週年利率百分之三百六十），而取得與原本顯
    不相當之重利。
二、案經乙○○訴由高雄縣政府警察局鳳山分局報請臺灣高雄地方法院檢察署檢察官
    偵查後，聲請以簡易判決處刑。
    理  由
一、訊之上訴人即被告鍾秋騰固坦承先後於九十年十二月三日，九十一年二月八日，
    在案外人黃秋得住處，分別貸予告訴人乙○○二十萬元、十萬元，然當場即各預
    扣三萬元，僅各交付十七萬元、七萬元，上開貸款係由其向人標會所得，為其自
    有資金，交款當時伊與黃秋得、告訴人均在場，然矢口否認有何重利犯行，辯稱
    ：當時係乙○○因股票套牢、賭博缺錢而向伊借錢，兩次借款同時所預扣之三萬
    元，是乙○○說要補貼伊會錢，但乙○○未還錢云云。
二、經查，乙○○因子女在美國念書急需現金註冊，適身上現金借予他人，於急迫之
    情形下，先後於右揭時、地，向被告借款二十萬元、十萬元，並各預扣一個月之
    利息三萬元，乙○○依照借款之金額簽發本票二紙及留存身分證影本予被告等情
    ，業據乙○○於警詢、檢察官偵訊中指訴綦詳，核與證人黃秋得於警詢中，證人
    吳玉英於檢察官偵訊中證述之情節相符，並有乙○○簽發之本票二張、存摺影本
    及本院民事執行處九十一年九月二十三日九十一高貴民恭九十一執字第三七七七
    三號執行命令附卷可稽，被告於本院審理中亦坦承交付款項予乙○○時，已各預
    扣三萬元，而於警詢中亦坦承預扣之六萬元係利息等語，則被告借款予乙○○所
    取得之利息，分別高達週年利率百分之一百八十、百分之三百六十，與原本顯不
    相當之重利亦堪認定，又乙○○學歷為大學畢業，係國中教師退休，有其基本資
    料在警卷可按，並據其於偵訊中陳明，顯非無智識之人，如非因子女在國外註冊
    ，急需用錢之情形，何以願負擔週年利率分別高達百分之一百八十、百分之三百
    六十之重利而向被告借款？綜上所述，被告有乘乙○○急迫之際，貸與金錢而取
    得週年利率高達百分之一百八十、百分之三百六十之重利之事實，已堪認定，被
    告所辯前後不一，顯係事後卸責之詞，不足採信，本件事證明確，被告右揭重利
    犯行，堪以認定。
三、核被告所為，係犯刑法第三百四十四條之重利罪。其先後二次犯行，時間緊接，
    方法相同，觸犯構成要件相同之罪，顯係基於概括犯意反覆為之，為連續犯，應
    論以一罪並依法加重其刑。原審審酌被告不思循正途獲取財富，竟以週年利率高
    達百分一百八十分與百分三百六十分之利率貸款予急需款項之人，獲取暴利，使
    借款人為支付利息而陷入另一生活困境，甚易衍生其他社會問題，惡性非輕等一
    切情狀，適用刑法第五十六條、第三百四十四條、第四十一條第一項前段，罰金
    罰鍰提高標準條例第一條前段、第二條之規定，以簡易判決量處被告有期徒刑六
    月，並諭知如易科罰金以三百元（銀元）折算一日之標準，經核認事用法均無違
    誤，量刑亦稱妥適，上訴人上訴意旨否認犯罪，指摘原判決不當，為無理由，應
    予駁回。
據上論斷，應依刑事訴訟法第四百五十五條之一第一項、第三項、第三百六十八條，
判決如主文。
本案經檢察官甲○○到庭執行職務。
中      華      民      國      九十三      年      二    月    二十    日
                                  臺灣高雄地方法院刑事庭
                                      審判長法  官   黃三友
                                            法  官   王雅苑
                                            法  官   涂裕洪
右正本證明與原本無異。
不得上訴。
                                            書記官    賴佳慧
中    華    民    國      九十三     年      二     月   二十      日
附錄本判決論罪法條：
刑法第三百四十四條：
  乘他人急迫、輕率或無經驗貸以金錢或其他物品，而取得與原本顯不相當之重利者
  ，處一年以下有期徒刑、拘役或科或併科一千元以下罰金。
